臺灣桃園地方法院刑事判決　　　　　　　 96年度易字第915號
　　公　訴　人　臺灣桃園地方法院檢察署檢察官
　　被　　　告　乙○○
　　　　　　　　　　　　　17.
上列被告因毀損案件，經檢察官向本院中壢簡易庭聲請簡易判決
處刑（聲請案號：96年度偵字第826 號），經本院認有刑事訴訟
法第451 條之1 第4 項但書第3 款之情形，改依通常程序審理，
本院判決如下：
    主      文
乙○○無罪。
    理      由
一、聲請簡易判決意旨略以：被告乙○○於民國95年12月1 日凌
    晨3 時30分許，在桃園縣楊梅鎮○○街42巷口，因天氣寒冷
    ，且在甲○○門外按門鈴2 小時，仍無人開門，竟撿拾路邊
    長條型鐵器，打破甲○○所有之LR-0580 號自小客車左前座
    車窗、左後座車窗及前擋風玻璃，因認被告乙○○犯有刑法
    第354 條之毀損罪嫌云云。
二、訊據被告乙○○堅決否認有何於上揭檢察官所指之毀損犯行
    。辯稱：本件是其弟林朝木所為，並冒用伊姓名應訊製作警
    訊筆錄，故非伊所為等語。
三、查公訴人認被告乙○○涉有上開罪嫌，無非係以被告乙○○
    （實為案外人林朝木冒名，詳容後述）於警訊中坦承不諱，
    核與告訴人甲○○指訴情節相符，並有長條型鐵器及車輛毀
    損照片3 張在卷可稽，復有該長條型鐵器扣案，為其憑據。
    惟查，本件毀損犯行確屬案外人被告乙○○之弟林朝木所為
    ，並冒用「乙○○」之名義於警訊中應訊製作筆錄及於筆錄
    上簽名與按捺指印等情，業據證人即告訴人甲○○、處理警
    員詹益尉到庭證述屬實，且經本院將陳朝木冒用被告「乙○
    ○」之名應訊並於該次警詢筆錄所留指紋，送請法務部調查
    局鑑驗結果，認其上指紋與本院卷第36頁乙○○指紋卡上之
    指紋不相符一情，亦有該局96年4 月27日調科貳字第096001
    78610 號鑑定通知書一份在卷可參。是被告乙○○上開所辯
    ，堪予採信。
四、按起訴之效力不及於檢察官所指為被告以外之人，此觀之刑
    事訴訟法第266 條規定至明。本件於上揭時地毀損告訴人甲
    ○○自小客車，並甲○○為警查獲者為林朝木，已如前述。
    警方於查獲陳朝木後，以其並非現行犯未予隨案移送，除經
    證人詹益尉證述明確，並有警局移送書之記載可稽。故本件
    實際行為人即案外人林朝木並未以人犯身分經解送至臺灣桃
    園地方法院檢察署，其後該署檢察官於偵查本案時，雖經傳
    訊，惟被告乙○○或案外人林朝木均未到場，而檢察官即以
    警方移送之卷證向本院聲請簡易判決處刑，是檢察官應不知
    本件係林朝木冒名應訊情事，其意應以警方卷證上所載之乙
    ○○為訴追之對象。雖現今司法實務上發現有人冒名應訊，
    有通知檢察官補正後，或逕行更正被告姓名為真正犯罪人之
    姓名後，直接審理真正犯罪人之例，此種處理方式被冒名者
    雖不致因此而遭受刑事訴追、處罰，然因相關之警、戶政機
    關之前案資料未建立通盤配合之更改或銷案機制，導致被冒
    名者日後欲赴異國就學、就業或移民之際，因檔案上有刑案
    懸而未決，以致於該國審查及簽證程序中頓遭阻隢，甚而貽
    誤時機，此種情事所在多有，縱嗣後被冒名者得獲相關機構
    釐清，然其權益已遭損害，自有未當；基此，本院認除起訴
    之檢察官在客觀上已對於真正之犯罪嫌疑人，客觀上施以偵
    查訴訟行為，且該人於審判程序確曾到庭應訊接受審判之場
    合，始得認該冒名之人為公訴人所指之被告，再以更名之方
    式對之進行審判，否則均應以起訴書所載之姓名、年籍及身
    分證字號於戶籍上所表彰之人，認定係公訴人起訴之對象，
    以維護被冒名者之權利。從而，本件案外人林朝木在警詢中
    以被告乙○○之名應訊後，公訴人既未能再傳喚被告乙○○
    或林朝木到庭以明究竟，即向本院聲請簡易處刑，自應認為
    公訴人係以卷證資料上所載之「乙○○」年籍、身分證字號
    在戶籍資料上所表彰之人，為其起訴之被告。依上說明，自
    應認本件被告為「乙○○」而非案外人「林朝木」。而本件
    公訴人既未對案外人「林朝木」有何實際上之偵查作為，亦
    不能據以將被告「乙○○」更正為「林朝木」後再行審理。
五、被告乙○○既非於上揭時地為毀損犯行之人，即無檢察官所
    指之犯罪事實，此外又查無其他任何證據足證被告乙○○犯
    罪，自應諭知被告乙○○無罪，以昭審慎。又被告乙○○經
    合法傳喚，無正當理由於最後審理期日不到庭，本院認本件
    係應諭知無罪之案件，爰依刑事訴訟法第306 條之規定，不
    待其陳述逕行判決。
六、本件被告乙○○並未犯任何公訴意旨對其所聲請以簡易判決
    處刑之罪，而應為對其諭知無罪之判決，已如前述，自不得
    適用刑事訴訟法第七編所定之簡易程序對被告乙○○為論罪
    科刑，而應依刑事訴訟法第452 條規定適用通常程序而為審
    判，併予指明。
據上論斷，應依刑事訴訟法第452 條、第301 條第1 項、第306
條，判決如主文。
本案經檢察官何治蕙到庭執行職務。
中　　華　　民　　國　　96　　年　　10　　月　　29　　日
                        臺灣桃園地方法院刑事第十庭
                            審判長法  官  江德民
                                  法  官  林家賢
                                  法  官  蘇昌澤
以上正本證明與原本無異。
如不服本判決，應於判決送達後10日內向本院提出上訴狀（應附
繕本），其未敘述上訴理由者，應於上訴期間屆滿後20日內補提
理由書狀於本院，上訴於臺灣高等法院。
　　　　    　　　　　　　　　　　書記官　蔡紫凌
中　　華　　民　　國　　96　　年　　10　　月　　29　　日
